臺灣臺北地方法院民事判決　　　　　　　 94年度訴字第178號
原　　　告　乙○○
被　　　告　甲○○
上列當事人間請求侵權行為損害賠償事件，經本院刑事庭於民國
93年9月30日以93年度附民字第206號裁定移送前來，本院於民國
94年3月28日辯論終結，判決如下：
    主  文
被告應給付原告新台幣參拾陸萬零壹佰零捌元，及自九十三年九
月二十四日起至清償日止按年息百分之五計算之利息。
原告其餘之訴駁回。
訴訟費用由被告負擔百分之四十三；餘由原告負擔。
本判決第一項於原告以新台幣壹拾貳萬元供擔保後，得假執行。
原告其餘假執行之聲請駁回。
    事實及理由
一、程序方面：本件被告未於言詞辯論期日到場，核無民事訴訟
    法第三百八十六條所列各款情形，爰依原告之聲請，由其一
    造辯論而為判決，合先敘明。
二、原告起訴主張：被告甲○○與伊原係男女朋友關係，於民國
    92 年5月7日凌晨四時三十分許，在臺北市中山區○○○路
    三號「中山市場」前談判，雙方因口角爭執，被告竟毆打伊
    之頭部，嗣伊倒地後，更以腳踢踹伊，伊受傷後，央求被告
    協助其就醫，被告不顧其拉住其足部，強行駕乘其機車欲離
    開，致伊身體被在地面拖行，伊因被告上開行為，受有頭部
    外傷、上顎骨、左顴骨骨折、左眼眶底骨複雜性骨折、鼻部
    骨骨折、左眼挫傷及全身多處擦傷之傷害，伊因前揭傷害於
    93年1月5日再次住院進行眼眶重建手術，然左顴骨骨折後增
    生突出及左側眼球凹陷已成事實，實無法回復之前容貌，伊
    因被告之侵權行為受有損害，為此提起本件訴訟。被告應賠
    償之金額計算如下：1.醫療費用：已支出新台幣（下同）
    211,308元。2.工作損失：135,533元。原告休養107天無法
    工作，損失薪資135,533元。（計算式為：每月薪資
    38,000/30天×107天＝135,533元）3.非財產上損害賠償：
    500,000元。原告因身體受傷，精神肉體所受痛苦甚大，故
    請求非財產上損害金額500,000元。並聲明：被告應給付原
    告新台幣（下同）846,841元（上列三項合計之金額，原告
    起訴金額為850,641元），及自起訴狀繕本送達被告翌日起
    至清償日止，按週年利率5％計算之利息。並願供擔保請准
    為假執行之宣告。
三、被告未於言詞辯論期日到場，亦未提出書狀作何聲明或陳述
    。
四、原告主張被告甲○○於92年5月7日凌晨4時30分許，在臺北
    市中山區○○○路3號「中山市場」前毆打其頭部，原告倒
    地後，更以腳踢踹原告，致原告受有頭部外傷、上顎骨、左
    顴骨骨折、左眼眶底骨複雜性骨折、鼻部骨骨折、左眼挫傷
    及全身多處擦傷之傷害實，原告並於93年5月7日、93年1月5
    日多次住院進行眼眶重建手術之事實，業據其提出馬偕紀念
    醫院（下稱馬偕醫院）診斷證明書二紙附卷可憑，堪信為真
    實。又被告因傷害案件，經台灣台北地方法院檢察署檢察官
    以93年度調偵字第119號提起公訴，並經本院簡易庭以93年
    簡字第1797號簡易判決處刑，案經檢察官上訴，本院刑事庭
    以93年簡上字第234號判處被告有期徒刑伍月，並與恐嚇罪
    定應執行有期徒刑陸月在案，亦有本院九十三年度簡上字第
    二三四號刑事判決在卷可憑，被告有傷害原告身體之侵權行
    為，應堪認定。
五、按不法侵害他人之身體或健康者，對於被害人因此喪失或減
    少勞動能力，或增加生活上之需要時，應負損害賠償責任。
    又不法侵害他人之身體、健康或其他人格法益而情節重大者
    ，被害人雖非財產上之損害，亦得請求賠償相當之金額。民
    法第一百九十三條第一項、第一百九十五條第一項分別定有
    明文。被告不法侵害原告之身體，已如前述，自應負損害賠
    償責任。玆原告請求被告賠償費用，是否應予准許，分述為
    次：
（一）醫療費用：依原告所提之馬偕紀念醫院醫療單據計為
      211,308元（含健保給付及自費給付），扣除其中所含之
      證明書申請費用1,200元（單據號碼0000000號500元，
      單據號碼0000000號300元，單據號碼0000000號100元
      單據號碼0000000號300元，非治療上之支付，故予扣除
      ），應為210,108元。又原告前開醫療費用雖有部分係由
      健保給付，惟按保險制度，旨在保護被保險人，非為滅輕
      損害事故之加害人責任，保險給付請求權之發生，係以定
      有支付保險費之保險契約為基礎，與因侵權行為所生之損
      害賠償請求權，並非出於同一原因。後者之損害賠償請求
      權，不因受領前者之保險給付而喪失（最高法院七十年度
      台上字第四六九五號判決），故不予剔除。
（二）工作損失：原告主張受傷後3個月17天休養期間不能工作
      ，損失薪水135,533元云云，惟按因侵權行為所受之工作
      損害金，係指因侵權行為直接所造成無法工作，從而減少
      收入之損失，是需以被害人受害當時確有工作收入，方能
      據以計算請求此項賠償，經查，原告自陳其於受毆傷時剛
      好離職在找工作（見本院卷94年2月21日言詞辯論筆錄）
      ，且核原告所提出之員工職務證明書，其到職日期為93
      年3月1日，及其提出之存摺，薪資入帳日期為93年7月5日
      ，均在本件侵權傷害行為即92年5月7日之後，並非原告於
      本件傷害行為當時之工作收入，原告主張此部份之工作損
      失，即屬無據，不應准許。
（三）非財產上損害賠償：
      依原告受傷之部位，分別為頭部、眼部之人體器官較為脆
      弱之部分，且原告因骨折而需進行眼眶重建手術，有其提
      出之診斷證明書在卷可憑，原告其精神自受有相當之痛苦
      。茲審酌原告與被告原為男女朋友關係，原告所受傷害之
      程度不輕、雙方之身分、地位等一切情狀，本院認原告之
      精神慰撫金以150,000元為適當，逾此部分，則屬過高。
  綜上，原告得請求之損害賠償額計為360,108元（計算式：210
  ,108 ＋150,000＝360,108）。
五、從而，原告本於侵權行為法律關係請求被告賠償，於360,10
    8元之範圍內為有理由，應予准許。逾此範圍之請求，則無
    理由，應予駁回。次按給付無確定期限者，債務人於債權人
    得請求給付時，經其催告而未為給付，自受催告時起，負遲
    延責任。其經債權人起訴而送達訴狀，或依督促程序送達支
    付命令，或其他相類之行為者，與催告有同一之效力，民法
    第二百二十九條第二項著有規定，查被告係於93年9月23日
    收到本件起訴狀繕本，故其遲延利息應自收到起訴狀繕本翌
    日起（即93年9月24日）至清償日止按年息百分之五計算之
    利息。
六、原告陳明願供擔保請准宣告假執行，於原告勝訴部分，核無
    不合，爰酌定相當擔保金額准許之。至原告敗訴部分，其假
    執行之聲請已失所附麗，併予駁回。
七、本件原告之訴，為一部有理由，一部無理由，依民事訴訟法
    第385條第1項前段、第79 條、第390條第2項，判決如主文
    。
中　　華　　民　　國　　94　　年　　 4　　月　　11　　日
                   民事第二庭 法  官    吳淑惠
以上正本係照原本作成。
如對本判決上訴，須於判決送達後廿日內向本院提出上訴狀
中　　華　　民　　國　　94　　年　　4 　　月　　12　　日
                              書記官    劉芳菊
